臺灣士林地方法院民事判決　九十一年度訴字第五九七號
　　原　　　告　台北國際商業銀行股份有限公司
　　法定代理人　丙○○
　　訴訟代理人　甲○○
　　被　　　告　乙○○
　　　　　　　　丁○○
右當事人間塗銷所有權移轉登記事件，本院判決如左：
    主    文
被告就如附表所示不動產所為贈與之債權行為及所有權移轉之物權行為應予撤銷。
被告丁○○應將前項不動產以贈與為原因，於民國九十年十月二十五日為登記日期，
向台北縣汐止地政事務所辦理所有權移轉之登記予以塗銷。
訴訟費用由被告負擔。
    事實及理由
一、原告起訴主張：被告乙○○為訴外人佳芝股份有限公司（下稱佳芝公司）之連帶
    保證人，訴外人佳芝公司於民國八十九年一月六日向原告借款新台幣（下同）二
    千五百萬元整，借期至一０九年一月六日屆滿，利率依借據第四條第二款之方式
    約定計算，並約定本息平均攤還，於每月九日繳付一次，與債權人立有借據暨約
    定書一紙及保證書一紙為憑，於約定書第五條並約定每月應繳款如有一期未履行
    時，即喪失期限利益。嗣佳芝公司僅繳息至九十年八月十五日，未依約按期繳款
    ，業已喪失期限利益。嗣原告經調閱原登記於被告乙○○所有如附表所示不動產
    ，始知該不動產業以夫妻贈與為原因，於九十年十月二十五日移轉所有權登記於
    其配偶即被告丁○○，有土地及建物登記簿謄本可稽。按贈與之性質為無償行為
    ，且債務人之責任財產為債權人之共同擔保，被告乙○○於債務未償之際，竟將
    如附表所示之不動產無償贈與被告丁○○，使原告對債務求償來源遭致損害，自
    屬有害及為債權人之原告，原告自得依民法第二百四十四條之規定訴請法院撤銷
    之，為此提起本訴，請求判決撤銷被告二人間就系爭不動產所為贈與及移轉所有
    權之行為，被告丁○○應將因贈與行為所為之所有權移轉登記塗銷，所有權人回
    復原狀為被告乙○○。
二、被告二人對於被告乙○○為訴外人佳芝公司對原告所負債務之連帶保證人及如附
    表所示之不動產於九十年十月二十五日以贈與原因辦理所有權移轉登記自被告乙
    ○○移轉予被告丁○○之事實不爭執，惟以：如附表所示之不動產係被告夫妻二
    人於八十四年間購置之自用住宅，雙方議定日後移轉於妻丁○○名下，而於九十
    年十月二十五日向台北縣汐止地政事務所辯理完畢，被告乙○○於八十八年十月
    受聘並投資入股佳芝公司，擔任董事長特別助理兼行政部門主管，因公司業務及
    銀行融資需要替公司擔保向銀行貸款，均有公司不動產設定及副擔保品，九十年
    五月十二日佳芝公司坐落之汐止市東方科學園區發生大火，燃燒四十八小時，此
    後各往來銀行抽銀根縮融資，致週轉不靈而倒閉，董事長邱天台遠走外國，致牽
    連各股東及證人，請債權人優先處理擔保品即佳芝公司之不動產等語資為抗辯。
三、原告主張被告乙○○為原告之借款債務人佳芝公司之連帶保證人，佳芝公司積欠
    原告消費借貸債務未償，嗣被告乙○○於九十年九月十七日（原因發生日期）將
    系爭不動產贈與並於九十年十月二十五日移轉登記予被告丁○○之事實，業據原
    告提出借據暨約定書、保證書暨約定書影本、單筆放款繳息狀況查詢單乙件、土
    地登記簿謄本二件及建物登記謄本乙件等為證，且為被告所不爭執，復經本院依
    職權向台北縣汐止地政事務所調取兩造以夫妻贈與為原因辦理所有權移轉登記之
    申辦文件影本在卷可佐，應堪信為真實。
四、被告雖辯稱當初是被告夫妻共同購買登記為被告乙○○所有，雙方議定日後要移
    移轉給被告丁○○，故於九十年十月二十五日辦理完畢云云，惟按當事人主張有
    利於己之事實者，就其事實有舉證之責任。被告等上述抗辯，已為原告所否認，
　　且被告等自承無法提出證據證明被告丁○○有付款之證明，被告既未舉證以實其
　　說，則被告此項抗辯，即難憑信。被告另又抗辯原告應先對借款人佳芝公司之不
　　動產求償乙節，經查被告乙○○與原告簽立連帶保證契約書，其所負保證訴外人
　　僅芝公司之保證債務，與訴外人佳芝公司所欠債務有提供擔保物之請求權基礎並
　　不相同，原告對於被告乙○○之請求權基礎為依民法第七百四十八條連帶保證之
　　法律關係，與原告對訴外人佳芝公司依民法第八百七十二條之規定聲請拍賣抵押
　　物或依借貸關係請求清償借款之請求權基礎不同，且被告乙○○所書立之保證書
　　已約明：連帶保證人乙○○願保證佳芝公司對原告所負之一切債務與主債務人負
　　同一債務，對原告各負全部清償責任，並於保證書第二款約明：原告在未向主債
　　務人催告或為審判上請求或對債務人財產強制執行前，得逕先向保證人請求清償
　　，此有保證書在卷可憑，是被告上述抗辯亦有非理，不足採信。
五、按債務人所為之無償行為，有害及債權者，債權人得聲請法院撤銷之。債權人依
    第一項．．之規定聲請法院撤銷時，得並聲請命受益人或轉得人回復原狀。民法
    第二百四十四條第一項、第四項前段分別定有明文。又按債權人依民法第二百四
    十四條規定，撤銷債務人所為之有償或無償行為者，祇須具備下列之條件：（一
    ）為債務人所為之法律行為，（二）其法律行為有害於債權人，（三）其法律行
    為係以財產權為目的，(四)如為有償之法律行為，債務人於行為時，明知其行為
    有害於債權人，受益人於受益時，亦明知其事情。至於債務人之法律行為除有特
    別規定外，無論為債權行為抑為物權行為，均非所問，最高法院著有四十二年台
    上字第三二二號判例可參。本件被告乙○○於就其對於原告所負保證主債務人佳
    芝公司之債務未獲清償之事實，業據原告提出單筆放款繳息狀況查詢單為證，且
    系爭不動產移轉登記之原因為「夫妻贈與」，有土地及建物登記謄本可稽，依民
    法第四百零六條「贈與，因當事人一方以自己之財產，為無償給與於他方之意思
    表示，經他方允受而生力」之規定，贈與契約係為無償，其理至明。本件被告乙
    ○○為佳芝公司對原告之債務之連帶保證人，原告即係被告乙○○之債權人，被
    告乙○○於其保證債務未清償之際，將原登記其所有之如附表所示不動產無償贈
    與其妻即被告丁○○，使原告對債務人求償來源遭致損害，則被告間之贈與及系
    爭不動產所有權移轉登記行為已害及原告之債權，洵可認定。從而，原告主張依
    民法第二百四十四條第一項規定，請求法院撤銷被告二人間就系爭不動產所為贈
    與之債權行為及所有權移轉登記之物權行為，並依同條第四項規定請求被告丁○
    ○塗銷系爭房地之所有權移轉登記，俾回復原狀，自屬正當，應予准許。
六、本件事證已臻明確，兩造其餘攻擊防禦方法，核與本院所為前述判決結果無影響
    ，爰不一一論列。
七、據上論結，本件原告之訴為有理由，依民事訴訟法第七十八條、第八十五條第一
    項，判決如主文。
中　　　華　　　民　　　國　　九十一　　年　　 十一　　 月　　　七　　　日
                                    臺灣士林地方法院民事第一庭
~B法　　　官　洪舜帆
右為正本係照原本作成。
如對本判決上訴須於判決送達後廿日內向本院提出上訴狀。
中　　　華　　　民　　　國　　九十一　　年　　 十一　　 月　　十一　　　日
~B法院書記官　黃瑞華
